臺灣桃園地方法院民事判決　　　　　　　　100年度國字第7號
原　　　告　王慧蘭
被　　　告　桃園縣政府警察局
法定代理人　黎文明
訴訟代理人　陳德義律師
上列當事人間請求國家損害賠償事件，本院於民國100 年5 月30
日言詞辯論終結，判決如下：
    主  文
原告之訴駁回。
訴訟費用由原告負擔。
    事  實  及  理  由
甲、原告起訴主張，被告所屬埔子派出所員警於民國98年9 月18
    日晚間11時左右，未經原告同意，即自行進入原告屋內，並
    以協助辦案為由，未出示拘票即要求原告隨其回警局偵訊，
    因原告只有一個人，唯恐不聽從會遭到不利，故隨警員至警
    局接受偵訊。於偵訊時，先有一名員警語帶威脅要求原告簽
    立偵察搜索同意書，其後又分別有4 名警員以不正當方式要
    求原告作不利於訴外人廖本軒之陳述。筆錄製作完畢後，警
    員要求原告簽名，原告表示不應將原告列為關係人而應列為
    被害人並將原告所述記載完整，但警員只將關係人予以更正
    ，原告唯恐又遭責罵，始勉強簽名。綜上所述，原告因被告
    所屬員警上開非法逮捕、夜間偵訊，且於偵訊時脅迫、恐嚇
    、略誘、公然侮辱，而受有(1)喪失勞動能力之損失72萬元；
    (2)增加生活費用之損失10萬元；(3)非財產上損害1,825,000
    元。為此爰依國家賠償法第2 條第2 項之規定，提起本件訴
    訟等語。並為訴之聲明：被告應給付原告2,645,000 元。
乙、被告則以：本件被告所屬警員並無故意或過失不法侵害原告
    自由或權利之行為，亦無怠於執行職務致原告自由或權利遭
    受損害之情事，被告無國家賠償責任可言。且原告並未敘明
    其究係因何原因遭受何種損害，金額又係如何計算而得，又
    未提出任何證據以實其說。再依鈞院99年度交簡上字第139
    號公共危險案件99年8 月24日審理時，原告證稱警察並未要
    求伊如何陳述，並稱警詢筆錄內容係伊所講的，足明原告並
    無遭逮捕等情事。況刑事訴訟法並無被害人不得於夜間詢問
    之規定，亦無詢問被害人須告知其權利之規定。另原告本無
    工作而經濟拮据，並無減少勞動能力及增加生活費用可言等
    語，資為抗辯。並為答辯聲明：駁回原告之訴。
丙、得心證之理由：
一、按依本法請求損害賠償時，應先以書面向賠償義務機關請求
    之；賠償義務機關拒絕賠償，或自提出請求之日起逾30日不
    開始協議，或自開始協議之日起逾60日協議不成立時，請求
    權人得提起損害賠償之訴，國家賠償法第10條第1 項、第11
    條第1 項前段定有明文。經查，本件原告前曾以書面向被告
    請求國家損害賠償，惟經被告拒絕賠償，有被告99年10月13
    日桃警秘字第0990024419號函暨所附99年桃警法賠字第006
    號拒絕賠償理由書之影本在卷可參（見本院卷第15頁至第17
    頁），是原告提起本件國家賠償訴訟，已符合上開法律規定
    起訴之前提要件，此先敘明。
二、本件原告所主張被告所屬埔子派出所員警於上開時、地非法
    逮捕、夜間偵訊，且於偵訊時脅迫、恐嚇、略誘、公然侮辱
    原告之事實，業為被告所否認在卷。而查，本件係訴外人廖
    本軒於98年9 月18日晚間在桃園縣桃園市○○路322 巷49號
    2 樓原告住處，因與原告發生爭吵而心生不滿，先至加油站
    購買汽油後返回原告上開住處，將汽油朝原告住處門前潑灑
    完畢，預備以打火機點燃放火，經警據報於同日晚間11時餘
    許到場將訴外人廖本軒查獲，並經到場警員要求原告至警局
    協助調查等事實，業經原告於本院100 年4 月11日言詞辯論
    時到庭陳述略以：「98年9 月18日下午10時左右，警察按電
    鈴問說有人在你家門口潑汽油要放火燒房子你知不知道，我
    回答說我不知道，沒有這回事，警察就叫被告廖本軒過來說
    這個人你認不認識，我說我認識，他是我的男朋友，警察又
    說他在你家門口潑汽油要燒房子你都不知道嗎？我回答說剛
    才汽油是我們剛剛發生爭執不小心潑倒的…。然後，警察要
    求我回去警局協助調查，我不同意，表示太晚了，但是警察
    不肯，警察說早點問，廖本軒才可以早點回來，我說你們先
    去，我休息一下再過去，我到廁所裡面打電話，警察就催促
    我要我快些，我就出來應警察要求上警車過去…。」等語在
    卷可參（見本院卷第47頁背面）。並經本院依職權調閱訴外
    人廖本軒為被告之本院98年度桃簡字第3766號、99年度交簡
    上字第139 號公共危險之偵審案卷查核屬實。是原告於上開
    刑事案件中顯係基於被害人之身分隨同警員前往警局製作詢
    問筆錄甚明。
三、按通緝經通知或公告後，檢察官、司法警察官得拘提被告或
    逕行逮捕之。利害關係人，得逕行逮捕通緝之被告，送交檢
    察官、司法警察官或請求檢察官、司法警察官逮捕之；現行
    犯，不問何人得逕行逮捕之，刑事訴訟法第87條第1 項、第
    2 項、第88條第1 項定有明文。可知依現行法律規定，僅被
    告、現行犯得予以逮捕。原告於上開時、地既非被告身分，
    又非現行犯，則警察要求原告隨同至警局接受詢問，即非依
    法所為之逮捕，原告自可拒絕之，原告未加以拒絕在先，復
    自陳其係應警察要求坐上警車前往警局在後，自不能僅以原
    告內心主觀認為不隨員警前往可能有何不利之揣測情事，而
    認當時之警察有所謂「非法逮捕」原告情事。
四、次查，原告於隨同警察前往警局接受詢問時，其係陳述略以
    ：「因我住家門口遭潑汽油，故警方請我至派出所說明並製
    作筆錄。」、「我不知道是於何時遭潑灑汽油，也不知道汽
    油是何人潑灑的。」、「我於昨（18）日18時許，因房租的
    事與廖本軒發生爭執的。」等語，有原告於98年9 月19日0
    時30分起至1 時止，經警詢所製作之調查筆錄影本1 份附卷
    可稽（見本院卷第40頁、41頁），並為原告所不爭執，復與
    本院查核上開刑事卷之結果相符，足以認定。是依原告此陳
    述之內容，其已明確表示不知道何時遭潑灑汽油亦不知道何
    人潑灑，僅言及有與訴外人廖本軒發生爭執之情。顯見原告
    並未故意作何不利於訴外人廖本軒之陳述，苟當時員警有以
    不正當方式強迫原告作不利於訴外人廖本軒之陳述之情事者
    ，原告所為陳述內容自不可能完全未言及訴外人廖本軒有潑
    灑汽油之舉。是原告所主張其於接受「偵訊」時遭警察脅迫
    、恐嚇、略誘、公然侮辱之部分，衡情亦難認與事實相符，
    自不足採信。
五、再按司法警察官或司法警察詢問犯罪嫌疑人，原則上不得於
    夜間行之；且有人住居或看守之住宅或其他處所，原則上亦
    不得於夜間入內搜索或扣押，此觀刑事訴訟法第100 條之3
    、第146 條、第147 條之規定自明。而本件原告於上開犯罪
    事件調查時並非犯罪嫌疑人，自無上開夜間不得詢問規定之
    適用。況刑事訴訟法亦無警察可於犯罪現場立時強制非犯罪
    嫌疑人或證人到警局接受詢問之規定，則原告於警察要求詢
    問時，不問是日間或夜間，均得加以拒絕甚明。而原告係應
    警察要求坐上警車前往警局接受詢問，且又查無警察以何不
    正當方式強迫原告作陳述，已如前述，顯見原告係自願於夜
    間接受詢問，並非警察對非身為犯罪嫌疑人之原告為何「夜
    間偵訊」之情事，亦足認定明確。
六、綜上所述，原告所主張被告所屬員警對其有非法逮捕、夜間
    偵訊之行為；且原告於「偵訊」時受脅迫、恐嚇、略誘、公
    然侮辱等情，均難認屬實。而按公務員於執行職務行使公權
    力時，因故意或過失不法侵害人民自由或權利者，國家應負
    損害賠償責任。公務員怠於執行職務，致人民自由或權利遭
    受損害者亦同，國家賠償法第2 條第2 項有明文規定。本件
    既難認定被告所屬公務員有對原告為何故意或過失之不法侵
    害行為，則原告仍依上揭法律規定請求被告負國家賠償責任
    ，自屬於法不合，委無可採。
七、從而，原告依國家賠償法第2 條第2 項之規定，請求被告給
    付原告2,645,000 元，為無理由，應予駁回。
八、兩造其餘攻擊或防禦方法及未經援用或請求調查之證據，經
    本院斟酌後，認為均不足以影響本判決之結果，自無再逐一
    詳予論駁或調查之必要，併此敘明。
據上論結，本件原告之訴為無理由，依民事訴訟法第78條，判決
如主文。
中    華    民    國   100    年    6     月    28    日
              民事第二庭    法  官  張震武
以上正本係照原本作成
如對本判決上訴，須於判決送達後20日內向本院提出上訴狀
中    華    民    國   100    年    6     月    28    日
                            書記官  顏伯儒